臺灣臺南地方法院民事判決　九十一年訴字第一一九五號
　　原　　　告　甲○○
　　被　　　告　丙○○
　　　　　　　　乙○○
右當事人間請求侵權行為損害賠償事件，本判決如左：
    主      文
被告應連帶給付原告新臺幣貳佰萬伍仟伍佰貳拾玖元，及其中被告乙○○自民國九十
一年七月三日起，被告丙○○自民國九十一年七月四日起，均至清償日止，按週年利
率百分之五計算之利息。
原告其餘之訴駁回。
訴訟費用由被告連帶負擔二分之一；餘由原告負擔。
本判決原告勝訴部分於原告以新臺幣陸拾陸萬柒仟元供擔保後，得假執行。
原告其餘假執行之聲請駁回。
    事實及理由
一、程序方面：按訴狀送達後，原告不得將原訴變更或追加他訴；但請求之基礎事實
    同一，擴張或減縮應受判決事項之聲明，或不甚礙被告之防禦及訴訟之終結，且
    被告於訴之變更或追加無異議，而為本案之言詞辯論者，不在此限。民事訴訟法
    第二百五十五條第一項第一款、第二款、第七款、第二項定有明文。本件原告起
    訴時原訴之聲明第一項為：「被告應連帶給付原告新臺幣（下同）肆佰肆拾貳萬
    仟零肆拾玖元，及自起訴狀繕本送達翌日起至清償日止，按年息百分之五計算
    之利息。」其後就醫療費用部分減縮伍萬玖仟壹佰陸拾捌元，訴之聲明亦減縮為
    為：「被告應連帶給付原告肆佰拾陸萬仟捌佰捌拾壹元，及自起訴狀繕本送
    達翌日起至清償日止，按週年利率百分之五計算之利息。」此係屬上開規定所列
    情形，揆諸前揭說明，自應予准許。
二、原告起訴主張：
  (一)被告丙○○、乙○○兄弟二人於民國八十九年十一月二十三日凌晨某時，與原告
    甲○○及其他友人在臺南市○○路五期重劃區內某ＫＴＶ內飲酒作樂，被告丙○
    ○因當晚欲駕車返回嘉義，乃先行離去至所駕駛之自小客車內小憩，其餘人則轉
    至隔壁「都江堰」ＫＴＶ繼續飲酒唱歌，席間被告乙○○與原告因擲骰子事起勃
    谿，被告乙○○遂心生不滿，即於同日八時十分許酒宴散場後，竟夥同被告丙○
    ○及另二名姓名、年籍均不詳之成年男子，尾隨原告及訴外人李秉修至臺南市○
    ○路一一九二號「均英賓館」地下停車場，趁原告及訴外人李秉修甫由自用小客
    車下車之際，由被告乙○○、丙○○分持木製棒球各一支，朝原告頭部猛烈攻擊
    ，原告因而昏迷倒地，被告乙○○並以因用力過猛而斷裂之木製球棒分岔處，持
    之插入原告右眼，致原告受有右眉上方四公分不規則撕裂傷、右眼周圍共五公分
    撕裂傷、下巴三公分撕裂、右後腦血腫、顏面多處撕裂傷及右側眼球破裂致右眼
    視力為零，機能已完全喪失效用，無法矯正及治癒可能之重傷害。
  (二)上開事實業據臺灣高等法院臺南分院九十一年上訴字第三四號刑事判決確定，茲
    將原告之損害臚列於下：
    1.支出之醫療費用：萬仟伍佰貳拾捌元。
    2.喪失勞動力部分所減少之收入為新臺幣（下同）佰拾萬零佰伍拾元
      ：原告右眼球破裂致右眼視力為零，右眼機能已完全喪失效用，因此，原告根
      本無法再尋到工作維生，勞動力已完全喪失，被告二人自應賠償原告喪失勞動
      力之損失，原告為五十八年三月三日出生，在侵權行為發生日即八十九年十一
      月二十三日，年齡為三十一歲又八個月，依勞動基準法第五十四條計算至強制
      退休年齡六十歲，原告應尚有二十八年四個月之工作收入，依現行頒佈有效之
      勞工每月基本薪資為壹萬伍仟捌佰肆拾元，即每年壹拾玖萬零捌拾元整計算，
      並依霍夫曼計算法扣除中間利息後，原告因喪失勞動力所減少之收入為佰
      拾萬零佰伍拾元。
    3.非財產上之損害為壹佰萬元：由被告二人共同傷害原告之下手情狀，及原告傷
      害之事實，可知被告二人手段兇殘，且造成原告右眼永久失明之傷害，原告因
      此並重傷住院，其身體痛楚委實無法言喻，且原告右眼失明已成殘障，日常生
      活不便，且遭人異樣之眼光，內心之煎熬，非常人所能深刻體會，且夜深人靜
      獨處之時，每憶起當日發生之景況，恐懼顫慄之情，令原告輾轉難眠，精神之
      痛楚，非筆墨所能描繪，為此，爰依法請求賠償非財產上之損害賠償壹佰萬元
      ，以稍資慰藉，並懲罰被告等人之惡行。
    4.為此依據共同侵權行為之法律關係，請求被告應連帶負損害賠償責任等語。並
      聲明：被告應連帶給付原告肆佰拾陸萬仟捌佰捌拾壹元，及自起訴狀繕本
      送達翌日起至清償日止，按週年利率百分之五計算之利息。並願供擔保請准宣
      告假執行。
二、被告則以：對於共同造成原告傷害及原告所支出醫藥費用之事實並不爭執，惟原
    告雖一眼失明，但仍有工作能力，不致造成勞動能力完全喪失，另非財產上之損
    害賠償金額過高等語，資為抗辯。
三、得心證之理由：
  (一)原告主張之事實，業據其提出醫療費用收據三十張，被告因此重傷害罪由本院於
    九十年十一月六日以九十年度訴字第七九五號刑事判決，各處有期徒刑伍年捌月
    、伍月，應執行有期徒刑陸年，復經臺灣高等法院臺南分院以九十一年上訴字第
    三四號駁回被告上訴確定，業經原告聲請本院調閱上開刑事卷宗，及財團法人奇
    美醫院九十一年七月十日（九一）奇醫字第二七九七號函文所附病情摘要、同醫
    院九十一年七月三十日診斷證明書各一份，核閱屬實，並為被告所不爭執，自堪
    信原告之主張為真實。
  (二)按因故意或過失，不法侵害他人之權利者，負損害賠償責任；數人共同不法侵害
    他人之權利者，連帶負損害賠償責任；不法侵害他人之身體、健康、名譽、自由
    、信用、隱私、貞操，或不法侵害其他人格法益而情節重大者，被害人雖非財產
    上之損害，亦得請求賠償相當之金額。民法第一百八十四條第一項、第一百八十
    五條第一項前段、第一百九十五條第一項分別定有明文。原告主張被告共同不法
    侵害原告之身體及健康，導致其受有損害，情節堪為重大，既經認定，對於原告
    因而所受之財產上或非財產上之損害賠償，自應連帶負賠償責任。本院茲就原告
    所為之請求，審酌如后：
    1.醫療費用部分：
      按因侵權行為致身體或健康受傷害而支出之醫療費用，得依民法第一百八十四
      條第一項規定向加害人請求賠償，其賠償範圍以醫療上所必要者為限，但當事
      人因傷害所支出之診斷書費用，非係因侵權行為所生之財產上損害，則不得請
      求賠償（最高法院六十六年六月十一日六十六年度第五次民庭庭推總會議決議
      要旨參照）。查原告主張於被毆受重傷後即於財團法人奇美醫院就醫，並向臺
      灣義眼研究所訂製義眼，已支出醫療費用萬仟伍佰貳拾捌元（含掛號費、
      診察費、藥劑費、相關手術費用等），有原告提出之醫療費用收據三十紙在卷
      足稽，除均屬醫療上之必要費用，應予准許外，惟經本院核閱其內所載之醫療
      項目以察，原告上開費用另含診斷證明書費共計壹仟佰元（財團法人奇美醫
      院八十九年十二月二十九日、九十年二月二十四日、九十年四月二十一日收據
      共四紙），因非屬侵權行為所生之財產上損害，其請求此部分費用支出之賠償
      ，即屬無據，從而，原告就此部分請求被告賠償其醫療費用於萬貳仟貳佰貳
      拾捌元之範圍內，為有理由，應予准許。
    2.勞動能力減少及喪失部分：
      (1)原告因本件重傷害之發生，終遭受右側眼球破裂致右眼視力小於零點零一等
        傷害，業據財團法人奇美醫院九十一年七月十日（九一）奇醫字第二七九七
        號函文所附病情摘要、同醫院九十一年七月三十日診斷證明書各一份，自屬
        真實。惟原告主張勞動力已完全喪失云云，然查：上開病情摘要係認為：「
        對於體力活動之工作有鉅大的不利影響。」診斷證明書則認為：「患者右眼
        視力零，視野約減少正常視野肆拾百分比。」是原告上開傷害尚未導致勞動
        力完全喪失，應為勞動力減少之情形，因而原告主張完全喪失勞動能力，應
        不足採。
      (2)另按身體或健康受侵害，而減少勞動能力者，其減少及殘存勞動能力之價值
        ，不能以現有之收入為準，蓋現有收入每因特殊因素之存在而與實際所餘勞
        動能力不能相符，現有收入高者，一旦喪失其職位，未必能自他處獲得同一
        待遇，故所謂減少及殘存勞動能力之價值，應以其能力在通常情形下可能取
        得之收入為標準，有最高法院六十一年臺上字第一九八七號判例要旨參照）
        。原告固主張其係自營漁業，每年收入約有一百萬元云云，惟並無法提出確
        切證據證明其收入若干，然按一般人通常工作即有至少基本工資之收入，原
        告於發生侵害行為時，年約三十多歲，其具有勞動能力，應屬無疑，因此本
        院認應以行政院於八十六年十月十六日所發布之基本工資為每月一萬五千八
        百四十元計算，當屬合理。又原告所受傷害究竟確實減少多少勞動能力，上
        開診斷證明書已認為：「視野約減少正常視野肆拾百分比。」是原告上開傷
        害所造成勞動力減少之比例，本院認為應以百分四十為適當。
      (3)又原告為五十八年三月三日出生，自本件傷害發生日即八十九年十一月二十
        三日起至滿六十歲即一百一十八年三月二日止，尚得工作二十八年又四個月
        ，即三百四十個月，依每月一萬五千八百四十元計算，再按依照霍夫曼式計
        算法，扣除法定利息計算之中間利息，三百四十個月之係數為211.00000000
        ，因此：15,840元乘40%再乘211.00000000等於1,403,301元（新臺幣元之小
        數點以下四捨五入），即經本院審核認原告主張其至滿六十歲之減少勞動能
        力之全部損失總額。從而，原告就此部分請求被告賠償其因喪失勞動能力不
        能工作所受之損失於壹佰肆拾萬仟佰零壹元之範圍內，為有理由，應予
        准許。
      3.精神慰撫金部分：
        本院斟酌雙方之身分及經濟狀況，原告國中肄業，前自營漁業，被告二人均
        國小畢業，被告丙○○前從事油漆工，現在臺灣嘉義監獄執行中，被告丙○
        ○曾任土木建築工作，現在臺灣屏東監獄執行中，且兩造均無不動產，被告
        丙○○有汽車一部，此有臺南市稅捐稽徵處九十一年七月九日南市稅財字第
        ○九一○一○三三七五號函、財政部財稅資料中心九十一年七月八日資五字
        第九一一一三五四九號函所附兩造財產歸戶資料各一份在卷可稽，另審酌原
        告受傷之程度極度嚴重，及被告僅因口角爭執即痛下毒手，手段殘暴，衡諸
        前揭情狀，並參酌兩造之教育程度、身分、地位、經濟能力及所受傷害之程
        度，本院認為原告此部分有關精神損害賠償之請求，在伍拾柒萬元之範圍內
        ，尚稱允當，應予准許；逾此範圍之請求，為無理由，應予駁回。
    4.以上核計，原告上開請求項目經核准之金額，醫療費用為萬貳仟貳佰貳拾捌
      元，減少勞動能力損害額為壹佰肆拾萬仟佰零壹元，非財產上損害金為伍
      拾柒萬元，總額為貳佰萬伍仟伍佰貳拾玖元。
  (三)綜上所述，原告本於共同侵權行為損害賠償之法律關係，請求被告連帶給付貳佰
    萬伍仟伍佰貳拾玖元，尚無不合，應予准許；超過此部分之請求為無理由，不能
    准許，應予駁回。就利息請求部分，按給付無確定期限者，債務人於債權人得請
    求給付時，經其催告而未為給付，自受催告時起，負遲延責任，其經債權人起訴
    而送達訴狀，或依督促程序送達支付命令，或為其他相類之行為者，與催告有同
    一之效力；且遲延之債務，以支付金錢為標的者，債權人得請求依法定利率計算
    之遲延利息；又應付利息之債務，其利率未經約定，亦無法律可據者，週年利率
    為百分之五，民法第二百二十九條第二項、第二百三十三條本文、第二百零三條
    分別定有明文。本件原告起訴狀送達被告乙○○之日為九十一年七月二日，送達
    被告丙○○之日為九十一年七月三日，且兩造間未就遲延利息之利率另有約定，
    因此就利息請求部分原告請求被告乙○○自九十一年七月三日起，被告丙○○自
    九十一年七月四日起，均至清償日止，按週年利率百分之五計算之利息，為有理
    由，亦予准許。另原告陳明願供擔保聲請宣告假執行，經核原告勝訴部分，合於
    法律規定，爰酌定相當之擔保金額宣告之；原告其餘假執行之聲請，因訴之駁回
    而失所依據，不予准許。
  (四)本件判決之基礎已臻明確，兩造其餘之攻擊防禦方法及舉證，經審酌後於判決結
    果無影響，無一一審究之必要，併此敘明。
四、結論：本件原告之訴為一部有理由，一部無理由，依民事訴訟法第七十九條但書
    、第三百九十條第二項，判決如主文。
中　　　華　　　民　　　國　　九十一　　年　　　八　　　月　　十六　　　日
                                臺灣臺南地方法院民事第三庭
~B審判長法官  吳森豐
~B    法  官  許蕙蘭
~B    法  官  李東柏
右為正本係照原本作成
如對本判決上訴，須於判決送達後廿日內向本院提出上訴狀
中　　　華　　　民　　　國　　九十一　　年　　　八　　　月　　十六　　　日
~B法院書記官　陳靜娟
